【裁判字號】    90,自,26
【裁判日期】    900424
【裁判案由】    詐欺
【裁判全文】
臺灣臺南地方法院刑事判決                              九十年度自字第二六號
    自  訴  人  乙○○
    被      告  甲○○
右列被告因詐欺案件，經自訴人提起自訴，本院判決如左：
    主  文
甲○○無罪。
    理  由
一、自訴意旨略以：被告甲○○於民國八十八年十月一日和自訴人乙○○簽立房屋租
    賃契約承租房屋，僅付自訴人第一個月房租新台幣（以下同）八千元及押租金一
    萬元，後續之租金即未再繳付，嗣經自訴人催討，被告向自訴人偽稱：待其大約
    一年時間之房屋貸款核發下來後，會一次付清所有房租，並和自訴人商議由自訴
    人代繳一年之水電費，被告並開立面額均為八千元，到期日均為八十九年十月三
    十日之本票十二紙以為憑證，惟迄今被告不僅尚未繳付票款，且避不見面，自訴
    人始知受騙，因認被告涉有詐欺罪嫌云云。
二、按犯罪事實應依證據認定之，無證據不得推定其犯罪事實。又不能證明被告犯罪
    者，應諭知無罪之判決，刑事訴訟法第一百五十四條、第三百零一條第一項分別
    定有明文。另事實之認定應憑證據，如未能發現相當證據，或證據不足以證明，
    自不能以推測或擬制之方法，以為裁判基礎。又認定犯罪事實，所憑之證據，雖
    不以直接證據為限，間接證據亦包括在內，然無論直接或間接證據，其為訴訟上
    之證明，須於通常一般之人均不致於有所懷疑，而得確信其為真實之程度者，始
    得據之為有罪之認定，倘其證明尚未達到此一程度，而有合理懷疑之存在時，即
    無從為有罪之認定，最高法院分別著有四十年台上字第八六號判例、七十六年台
    上字第四九八六號判例可資參照。另按告訴人之告訴，係以使被告受刑事追訴為
    目的，是其陳述是否與事實相符，仍應調查其他證據以資審認，此亦有最高法院
    五十二年度台上字第一三００號判例可參，而自訴人之指訴，亦有前開判例之適
    用。末按刑法第三百三十九條第一項詐欺取財罪係以意圖為自己或第三人不法之
    所有，以詐術使人將本人或第三人之物交付，為其成立要件，如行為人未施用詐
    術或無不法所有之意圖，則不該當詐欺取財罪之構成要件。至於民事債務當事人
    間，若有未依債務本旨履行給付之情形，在一般社會經驗而言，原因非一；其因
    不可歸責之事由無法給付，或因合法得對抗他造主張抗辯而拒絕給付，甚至債之
    關係成立後，始行惡意遲延給付，皆有可能，非必出於自始無意給付之詐欺犯罪
    一端。又刑事被告依法不負自證無罪之義務，苟無足以證明其在債之關係發生時
    ，自始即具有不法所有意圖之積極證據，亦僅能令負民事之遲延給付責任，依刑
    事訴訟法第一百五十四條之規定，尚不得據此債信違反之客觀事態，而推定被告
    自始即有詐欺取財或詐欺得利之犯意。
三、訊據被告甲○○堅決否認有自訴人指訴之詐欺犯行，辯稱：伊確有承租自訴人之
    房子，並積欠房租未繳付，伊原從事建築業，嗣經濟不景氣，始付不出房租，並
    未詐欺自訴人等語。經查：被告係於八十八年九月二十八日向自訴人訂約租屋，
    並繳付第一個月租金八千元及押租金一萬元，嗣於租賃期間再繳付四千元之水電
    費等情，業據被告供明甚詳，且為自訴人自承在卷（詳本院九十年二月十五日訊
    問筆錄及同年四月十九日審判筆錄），並有租賃契約影本一份附卷可稽，是被告
    向自訴人租賃房屋，自訴人依約給付，核與一般交易常態無異。而自訴人亦自承
    ：「剛開始是我兒子和被告的兒子是同學，我兒子告訴我他們沒有房子住，要我
    租給他們住，我先讓他們於九月中旬住進去之後才簽契約」等語，（詳本院九十
    年四月十九日審判筆錄），亦難認被告於簽訂租賃契約之始有何施用詐術或自訴
    人有何陷於錯誤而租屋予被告之情形，自無法以被告嗣後未繳付租金或水電費即
    推認其有詐欺之犯意，否則被告何須繳付金額計一萬八千元之租金及押租金，並
    事後再繳付四千元之水電費？本件純屬債務不履行之民事糾紛，與詐欺刑責無涉
    。此外，復查無其他確切之證據足資證明被告確有自訴人所指之詐欺犯行，本件
    不能證明被告犯罪，依法即應為無罪判決之諭知。
據上論斷，應依刑事訴訟法第三百四十三條、第三百零一條第一項，判決如主文。
中      華      民      國    九十      年      四      月    二十四    日
                                  臺灣臺南地方法院刑事第一庭
                                          法  官  鄭  燕  璘
右正本證明與原本無異。
如不服本判決，應於判決送達後十日內，向本院提出上訴狀。
                                          書記官  田  富  蓉
中      華      民      國    九十      年      四      月    二十六    日


司法院資訊處製作；財團法人民間司法改革基金會備份。
